臺灣基隆地方法院刑事判決　　　　　　　 94年度重訴字第6號
公　訴　人　臺灣基隆地方法院檢察署檢察官
被　　　告　甲○○
選任辯護人　陳雅萍律師
上列被告因殺人案件，經檢察官提起公訴（94年度偵字第1714號
），本院判決如下︰
    主  文
甲○○連續殺人，處無期徒刑。褫奪公權終身。
扣案之長彎刀、短刀及附有刀鞘之彎刀各壹把，均沒收之。
    事  實
一、甲○○長期大量飲酒，致情緒及行為暴躁，控制力不佳。民
    國94年4 月9 日，甲○○酒後（未達心神喪失或精神耗弱程
    度）思及追求有夫之婦葉金英未果，對葉金英及其家人心生
    不滿，竟萌生玉石俱焚之念頭，基於殺人之概括犯意，於翌
    日凌晨零時許，駕駛車號F4─0507號自用小客車，攜帶所有
    之長彎刀、短刀及附有刀鞘之彎刀各1 把，前往葉金英基隆
    市○○區○○街161 巷3 號住處。先於該址門口大喊「葉金
    英妳給我出來」，斯時葉金英、葉金英之妹己○○、小叔乙○○及友人丁○○（起訴書誤載為徐秀蘭）在屋內聊天，乙○○即趨前詢問甲○○是否稍早曾朝該址丟擲石頭，甲○○
    答以「是我丟的怎麼樣」，並返身回車上將所攜短刀插在腰
    際，手持長彎刀，接續朝乙○○頭部揮砍，乙○○徒手抵擋
    ，致左臉頰遭砍1 刀、雙手手臂遭砍數刀，受有左臉大片撕
    裂傷併左臉神經斷裂、左上頷骨骨折、右手背撕裂傷併多處
    肌腱斷裂及左上臂撕裂傷併多處肌腱斷裂等傷害，丁○○見
    狀，急上前攙扶乙○○離去，至新豐街157 號前時，乙○○
    即因流血過多喪失意識昏倒。甲○○進入屋內（侵入住宅部
    分，未據告訴）後，舉刀砍斷葉金英右手腕、揮砍己○○後
    腦，葉金英、己○○遭砍殺後，分別逃至廚房及房間躲藏。
    斯時，在主臥室照顧外甥女之葉金英配偶戊○○聽聞葉金英
    呼喊聲，開門查看，甲○○即對戊○○揚言要殺害葉金英、
    己○○，戊○○見甲○○手持長彎刀，乃不敢妄動。甲○○
    遂先以長彎刀毀壞己○○躲藏處之房門（毀損部分，未據告
    訴），進入房內接續砍殺己○○多刀，致己○○受有左臉頰
    併顏面神經受損、左耳併外耳道破裂、左下頷骨骨折之傷害
    。甲○○繼在廚房發現葉金英，葉金英見形蹤為甲○○發現
    後，遂衝出廚房，往屋外逃命，甲○○乃在後追逐，其間見
    己○○欲向外逃離，乃在臥室房門前再揮砍己○○腳部，至
    己○○受有右足踝骨折併韌帶斷裂之傷害。甲○○見己○○
    臥倒在地，無法行動後，方往屋外追殺葉金英，途中附近住
    戶李育誠因聽聞吵雜聲，循聲查看，見甲○○持刀行凶，乃
    出言阻止，然甲○○仍不為所動，持續追殺葉金英，葉金英
    即在新豐街162 號前，續遭甲○○砍殺20餘刀，致葉金英身
    體多處受有切割傷、穿刺傷及撕裂傷，造成多種器官損傷，
    致血胸及大量出血，而引起出血性休克及呼吸性休克，當場
    於94年4 月10日凌晨1 時53分死亡。甲○○連續殺害葉金英
    、乙○○及己○○後，自覺難逃法網，乃在葉金英倒地處，
    持上揭長彎刀朝腹部刺入數刀自戕後，不支倒地。嗣警據報
    前往處理，將乙○○、己○○及甲○○送往財團法人長庚紀
    念醫院基隆分院急救，始均免於死。員警並在案發現場扣得
    上揭甲○○所有持以殺人之長彎刀及預備供殺人所用之短刀
    1 把，在甲○○駕駛之上開自用小客車內，扣得其所有預備
    供殺人所用之附有刀鞘之彎刀1 把。
二、案經戊○○、乙○○及己○○訴由基隆市警察局第二分局移
    送臺灣基隆地方法院檢察署檢察官偵查起訴。
    理  由
一、證據能力：
    被告及公訴人於審判程序同意以證人乙○○、丁○○、己○○、戊○○及李育誠於警詢、偵查時之陳述為證據，本院審
    酌上開證人係於案發後，就其被害或親身經歷之事情為陳述
    ，應係出於自由意志所為，具有信憑性，當事人同意以之作
    為證據為適當，因認上開證人於警詢、偵查時之陳述有證據
    能力，合先敘明。
二、訊據被告甲○○供稱：94年4 月10日凌晨零時許，酒後思及
    與被害人葉金英之感情糾紛，乃駕駛車號F4─0507號自用小
    客車，攜帶所有之扣案長彎刀、短刀及附有刀鞘之彎刀，前
    往被害人葉金英基隆市○○區○○街161 巷3 號住處，找被
    害人葉金英理論，其抵達被害人葉金英住處後發生的事情，
    均不復記憶，對於檢察官起訴之犯罪事實均不爭執，惟其行
    為時，應係處於酒後心神喪失之狀況云云。經查：
  (一)被告雖不復記憶抵達被害人葉金英住處後之情形，然查：
    1.證人兼被害人即告訴人乙○○於警詢及檢察官偵查中證稱
      ：94年4 月9 日晚間10時許起，我在我大哥即證人戊○○
      、大嫂即被害人葉金英基隆市○○區○○街161 巷3 號住
      處吃飯，突然有一顆石頭丟進來，我們有報案，翌日凌晨
      零時許，我與被害人葉金英、證人己○○及丁○○在上址
      飲酒唱歌，突然見被告站在屋前，在門口喊了二句：「葉
      金英給我出來」，我站起來問先前石頭是不是你丟的，被
      告說：「是我的丟的怎麼樣」，然後就往回走，回頭腰間
      配把短刀，並手持長刀往我身上砍，被砍中左臉頰及手部
      等語（詳見偵查卷第30頁至第34頁、第126 頁至第128 頁
      ）。
    2.證人即案發時在場之丁○○於警詢及檢察官偵查中證稱：
      94年4 月10日凌晨零時許，在基隆市○○區○○街161 巷
      3 號屋內（大門未關）喝酒聊天，看到被告持一把番刀，
      站在門外，欲進入往屋內，證人乙○○即問被告有何事，
      為何持刀？被告一言不發，就舉起手中番刀，往證人乙○○的左臉頰砍下，證人乙○○詢問被告為何要砍他，被告
      又不發一語，再往證人乙○○的頭部砍下，證人乙○○以
      手抵擋，致手部遭砍傷，我即扶證人乙○○往門外走等語
      （詳見偵查卷第37頁至第39頁、相驗卷第18頁至第19頁）
      。
    3.證人兼被害人即告訴人己○○於警詢及檢察官偵查中證稱
      ：94年4 月9 日晚間，我和姐姐即被害人葉金英、友人丁○○等人，在基隆市○○區○○路116 巷「濱海國宅」排
      練舞蹈，在綵排時，被害人葉金英接到姐夫即證人戊○○
      的電話，稱被害人葉金英住處玻璃大門遭人丟擲石頭致破
      碎，要被害人葉金英返家，我們幾人便於晚間11時左右返
      回被害人葉金英基隆市○○區○○街161 巷3 號住處，之
      後，即在該處與被害人葉金英、證人丁○○及後來抵達的
      證人乙○○一起喝酒，大約在翌日凌晨零時40分許，被告
      出現在屋前，朝被害人葉金英辱罵，證人乙○○起身詢問
      之前石頭是不是他丟的，被告說是他丟的怎麼樣，然後就
      往回走，沒多久就看到被告拿一把刀回來，證人乙○○即
      走到門口阻擋，不讓被告進來，被告就拿刀砍證人乙○○
      ，接著就進入屋內，持刀在客廳砍殺被害人葉金英，我看
      見被害人葉金英右手腕遭砍斷後，欲逃離現場，豈知被告
      竟持刀砍傷我後腦，我受傷後逃入被害人葉金英房中，被
      告復持該刀砍破房門，進入房間內，見到我又是一陣亂砍
      ，我身受數刀，流血不支倒地，被告見我倒下後又往外衝
      ，約過了十數分鐘，我以為被告已經離開了，所以欲離開
      房間向外求援，在門口遇見證人戊○○以原住民語說，被
      告已經走了，要我趕快跑，豈料被告由廚房衝出，在房門
      口見到我，又再持刀往我右腳揮砍，我因此倒在門口等語
      （詳見偵查卷第22頁至第27頁、第127 頁至第128 頁）。
    4.證人即被害人己○○之配偶戊○○於警詢及檢察官偵查中
      證稱：94年4 月9 日凌晨零時許，我在房間內聽到被害人
      葉金英要我報警及叫救護車的聲音，於是跑出房間查看，
      聽見被告說要殺死被害人葉金英及證人己○○，並看見被
      害人葉金英右手已經受傷，正由廚房跑出來，我就馬上報
      警，此時，被告手持一把番刀，以腳踹及刀捅的方式破壞
      房門進入房間，再持刀砍殺證人己○○後，往外跑，我告
      訴證人己○○被告已離開，可以出來了，未料，被告又返
      回，在房門口持刀砍傷證人己○○腳部，證人己○○即倒
      臥在門口等語（詳見偵查卷第18頁至第20頁、第128 頁、
      相驗卷第16頁至第17頁）。
    5.目擊證人李育誠於檢察官偵查中證稱：94年4 月8 日晚間
      11時許，我在新豐街161 巷18號家中，聽到有吵架聲，於
      是打電話報警，翌日凌晨，仍未見改善，乃出門查看，就
      看到被告右手持長約2 尺的長刀，在追被害人葉金英，我
      問被告在做什麼，但被告不理我，我就趕快以附近的公用
      電話報警，再回到現場，我看到被害人葉金英及被告均倒
      在地上，那時被害人葉金英已無呼吸，後來警察在新豐街
      161 巷口，發現證人乙○○倒臥在地等語（詳見相驗卷第
      17頁背面至第18頁）。
    6.扣案長彎刀（即偵卷第48頁相片所示之長刀）上之血跡及
      扣案被告長褲上血跡之DNA ，經送內政部刑事警察局鑑驗
      ，結果與被害人葉金英之DNA ─STR 型別相符，有該局94
      年5 月31日刑醫字第0940062434號鑑驗書在卷可憑，足證
      被告係持該把刀行兇無疑。
    7.被告坦承持扣案之刀械，前往被害人葉金英住處理論，且
      互核上開證人乙○○等所證情節，大致相符，佐以上揭鑑
      驗書鑑驗結果，及刑案現場測繪圖2 張、現場及被告所駕
      自用小客車相片100 張等書證，足證被告確係於上開時地
      ，持扣案之長彎刀，連續砍殺被害人葉金英、證人乙○○
      及己○○無疑。
  (二)被告持刀接續砍殺被害人葉金英20餘刀，致被害人葉金英身
    體多處受有切割傷、穿刺傷及撕裂傷等傷害，致多種器官損
    傷，造成血胸及大量出血，致引起出血性休克及呼吸性休克
    死亡之事實，業經台灣基隆地方法院檢察署檢察官督同法醫
    相驗及解剖屍體，並製有勘驗筆錄、相驗筆錄、驗斷證明書
    、相驗屍體證明書、解剖相片48張及法務部法醫研究所（94
    ）醫鑑字第0637號鑑定書在卷可憑（見相驗卷第15頁、第23
    頁至第24頁、第26頁、第28頁至第51頁、第54頁至第65頁）
    ；至被告持刀砍殺證人乙○○及己○○，致證人乙○○受有
    左臉大片撕裂傷併左臉神經斷裂，左上頷骨骨折，右手背撕
    裂傷併多處肌腱斷裂、左上臂撕裂傷併多處肌腱斷裂，因而
    休克，致證人己○○受有左臉併顏面神經受損、左耳併外耳
    道破裂、頭皮、左下頷骨骨折、右手腕肌腱斷裂及右足踝骨
    折併韌帶斷裂等多處切割傷，有財團法人長庚紀念醫院基隆
    分院診斷證明書2 紙（見偵查卷第29頁、第36頁）、證人乙○○及己○○之病歷表各1 份在卷可參。
  (三)扣案之長彎刀（按即偵卷第48頁相片所示之長刀）尖銳鋒利
    ，有照片在卷可參，而人之頭部、胸部及腹部均為人體之要
    害，為腦、肺、肝、腸等重要器官所在，倘持銳器猛砍，足
    以使人之身體受創，發生死亡結果，此為眾所皆知之事實，
    被告為四十餘歲之成年男子（年籍詳卷），要無不知之理，
    詎其仍持該把長彎刀，朝被害人葉金英、證人乙○○及己○○的頭部，並朝被害人葉金英的胸部及腹部揮砍及刺殺，其
    具有殺人之故意，至為灼然。
　(四)被告於案發後因自戕經送往長庚紀念醫院基隆分院急救，該
    院抽血檢驗結果，被告血液中所含乙醇濃度為119.4MG/DL，
    有長庚紀念醫院檢驗報告在卷可佐（見偵查卷第17頁），被
    告於行為前有喝酒之事實，固堪認定。然本院審酌被告係自
    行開車前往被害人葉金英住處，抵達現場後與證人乙○○對
    話，返回車內取刀行兇，及追殺被害人葉金英及證人己○○
    ，卻未砍殺證人戊○○等事實，顯見其於行為時意識正常，
    並未喪失對外界事務知覺理會及判斷作用之能力，或較普通
    人之平均程度顯然減退之情形，換言之，被告於行為時並無
    心神喪失或精神耗弱之情形。且本院將被告送往長庚紀念醫
    院基隆分院鑑定其行為時之精神狀態，該院綜合被告家庭結
    構與家族史、出生及成長發展史、過去病史與物質濫用、身
    體檢查、精神狀態、心理衡鑑及腦波檢查等科學鑑定方法，
    認為被告長期大量飲酒，導致其記憶出現減退的現象，情緒
    及行為變的暴躁，其於行為時在飲醉的情況下，可能導致衝
    動控制變更差，且有可能在事後對先前的行為失去記憶，然
    犯案當時應未達心神喪失程度之情形，有財團法人長庚紀念
    醫院基隆分院94年8 月11日（94）長庚院基字第2379號函附
    之精神鑑定報告（附於本院卷）附卷可參，被告辯稱於行為
    時，處於心神喪失狀態云云，委不足採。
  (五)綜上所述，被告所辯不足採信，其殺人之犯行，洵堪認定，
    應依法論科。
三、論罪科刑部分：
  (一)被告持刀砍殺被害人葉金英、證人乙○○及己○○，致葉金
    英死亡，核其對被害人葉金英所為，係犯刑法第271 條第 1
    項之殺人既遂罪；致證人乙○○及己○○受有如事實欄所載
    之傷害，經送醫後，始倖免於死，核其對證人乙○○及己○○所為，均係犯刑法第271 條第2 項、第1 項之殺人未遂罪
    。
  (二)被告所犯上開三罪，時間緊接，且均觸犯構成要件相同之罪
    名，顯係基於概括犯意為之，為連續犯，應以殺人既遂罪一
    罪論。惟殺人罪法定本刑為死刑、無期徒刑及10年以上有期
    徒刑，依刑法第64條第1 項及第65條第1 項之規定，就死刑
    及無期徒刑部分，依法不得加重其刑。
  (三)檢察官雖求處被告死刑，然本院爰審酌被告前無不良素行，
    有臺灣高等法院被告前案紀錄表在卷可徵，因感情因素一時
    失控始犯下本案，雖不顧勸阻，持刀追殺被害人葉金英及證
    人己○○，其行為手段實值非議、被害人葉金英死亡，造成
    家屬永遠無法平復之傷痛，然被告於行為後自戕，致腹部穿
    刺傷併多處撕裂傷及腸外翻、小腸及大腸破裂，有被告之長
    庚紀念醫院基隆分院診斷證明書1 紙在卷可參，顯見其自身
    健康亦已受相當程度損傷，且被告雖因酒後不復記憶行為時
    之情形，然其於本院審理時不爭執犯罪事實之犯後態度，足
    見其有悔悟之心等一切情狀，認量處被告無期徒刑，罪刑相
    當，併依刑法第37條第1 項規定，宣告褫奪公權終身。
四、沒收：
  (一)被告於本院訊問時坦承扣案之三把刀一直是放在其所駕駛之
    自用小客車內，平日由其使用，可見扣案之三把刀均係被告
    所有。又被告係先在被害人葉金英住處叫罵後，方返回車內
    取刀行兇，已如前認定，足徵被告係預備持扣案之三把刀殺
    人，佐以證人乙○○、丁○○、己○○及戊○○一致證稱被
    告係持扣案長彎刀行兇，而該把長彎刀經送驗結果，亦沾有
    被害人葉金英之血跡，亦如前述，可證被告係持扣案長彎刀
    殺害被害人葉金英、及證人乙○○、己○○。據此，扣案之
    三把刀既均屬被告所有，其中長彎刀係供本案犯罪之用，另
    二把刀則為供本案犯罪預備之用，爰均依刑法第38條第1 項
    第2 款宣告沒收。
  (二)扣案之被害人葉金英內衣褲及及外衣、證人乙○○上衣及長
    褲、證人己○○內衣褲、上衣及長褲，均非被告所有，復非
    違禁物；扣案之甲○○內衣褲、上衣及長褲，則與本案犯罪
    無直接關聯性，爰均不予宣告沒收，附此敘明。
據上論斷，應依刑事訴訟法第299 條第1 項前段，刑法第56條、
第271 條第1 項、第37條第1 項、第38條第1 項第2 款，判決如
主文。
本案經檢察官丙○○到庭執行職務。
中　　華　　民　　國　　94　　年　　10　　月　　18　　日
                  刑事第一庭審判長法  官  王敏慧
                                  法  官  許心
                                  法  官  劉桂金
以上正本證明與原本無異。
對於本件判決如有不服，應於收受送達後10日內，向本院提出上
訴書狀，上訴於臺灣高等法院，並按他造當事人之人數附具繕本
。
中　　華　　民　　國　　94　　年　　10　　月　　18　　日
                                  書記官  丁文宏
附錄論罪法條：
中華民國刑法第271條：
殺人者，處死刑、無期徒刑或 10 年以上有期徒刑。
前項之未遂犯罰之。
預備犯第 1 項之罪者，處 2 年以下有期徒刑。
